# 请教陈版关于同一控制下吸收合并编制合并报表问题

提问人：yanming0068 时间：2017-10-24 14:18:24
陈老师 请问如果吸收合并时只有单体报表并按当时被吸收方的净资产并入，与对价差异作为资本公积列示。日后(比如1-2年后)吸收方由于新设或其他控股合并形成了合并报表。在编制三年一期合并报表时，是否要对前次吸收合并的数据在合并报表层面进行追溯调整？具体有什么依据？

回答人：chenyiwei
分两种情况讨论： 1 、如果后续取得子公司是构成同一控制下合并的，则因为合并报表需调整前期比较数据，则将该次同一控制下吸收合并一并进行追溯调整； 2 、如果后续取得子公司是其他情形下的（新设、非同一控制下合并、非业务资产收购等），则自收购日或子公司设立日开始才有合并报表，此前是不存在编制合并报表所需的母子公司关系的。相应地，对该项不存在母子公司关系期间的同一控制下吸收合并在日后的合并报表中不进行追溯重述。

提问人：yanming0068 时间：2017-10-24 23:10:46
请问陈老师，合并报表准则中的“第三十二条 母公司在报告期内因同一控制下企业合并增加的子公司以及业务，编制合并资产负债表时，应当调整合并资产负债表的期初数，同时应当对比较报表的相关项目进行调整，视同合并后的报告主体自最终控制方开始控制时点起一直存在。”应当如何理解呢？
假设后续取得的子公司并非同一控制下的合并，那么根据上述准则，在该公司上市编制三年一期的财务报表时，前次同一控制下的吸收合并是否可认为在报告期内发生，因而在编制三年一期的合并报表时对吸收合并前的合并报表进行追溯调整？

回答人：chenyiwei
1 、同一控制下合并的前期比较数据调整就是我前面回复的结果； 2 、即使编制三年一期报表，但不涉及同一控制下控股合并等可追溯调整到最早报告期的情形的，也不能为了报告期内的可比性而追溯调整。

提问人：wttyzdll 时间：2017-11-30 21:37:42
陈版主，您好！背景：A为母公司，B、C为A的全资子公司， 17 年 10 月底B逆向吸收合并A； 会计处理： B单户报表：A公司资产和负债差额入资本公积-资本溢价，A公司1-10月利润表项目未在B公司的单户报表中反应。 问题 1 ：上述会计处理是否合适？ 问题 2 ：B公司是否需要编制合并财务报表？ 问题:3：若B公司需要编制合并财务报表，合并资产负债表时将资本公积-溢价还原为被A的留存收益、未分配利润，然后资产负债表视未同一控制下企业合并进行合并抵消。那么合并利润表如何处理？是否需要将A公司利润表项目还原？如果不还原利润表，则无法体现整体的经营情况；如果还原，还原分录如何做？

回答人：chenyiwei
首先要说明逆向吸收合并的具体操作步骤，然后根据操作步骤作出对应的会计处理。

提问人：跨度防护 时间：2017-11-30 23:09:20
请教陈版，吸收合并的结果不是调整吸收方的个别报表吗，存在合并报表一说吗？以后再收购子公司，之前吸收合并形成的个别报表是不变的吧。

回答人：chenyiwei
不一定，可参考我上面回复。

提问人：呼叫帮助 时间：2017-12-06 18:11:32
跨度防护问：请教陈版，吸收合并的结果不是调整吸收方的个别报表吗，存在合并报表一说吗？以后再收购子公司，之前吸收合并形成的个别报表是不变的吧。 陈版，您的回复 不一定，如果后续取得子公司是构成同一控制下合并的，则因为合并报表需调整前期比较数据，则将该次同一控制下吸收合并一并进行追溯调整； 陈版我同跨度防护一样没有理解您的回复，在编制三年一期合并报表时，为什么需要对前次吸收合并的数据在合并报表层面进行追溯调整？怎么调整？

回答人：chenyiwei
合并报表层面完整体现同一控制下合并的处理原则，包括前期发生的同一控制下吸收合并。见《讲解 2010 》P324。追溯调整的方法与同一控制下控股合并类似。

提问人：呼叫帮助 时间：2017-12-08 16:31:15
目前我公司实务中遇到这样的情况：A集团公司下设B、C等全资子公司，B下设B1全资子公司，B1下仍有若干子公司，现在要B1公司吸收合并C公司，合并基准日为 10 月 31 日，合并后的新B1公司的股东为B和A，根据新B1公司实收资本的金额计算各股东的股权比例为B占80%，A占20%。合并后，B1公司单体报表中，资产负债表期初数沿用B1原期初数，期末数是将C的资产、负债、所有者权益做一个分录过过来之后的数字；利润表和现金流量表本年数是否需要包括C公司1-10月的？合并事项对B1编制当期合并报表有什么影响？B在做合并报表的时候对于母公司A持有的B1公司20%的股权，是在少数股东权益里列示吗，是否考虑交叉持股的因素，考虑的话又如何合并？吸收合并事项对A集团做大合并是不是没什么影响。 B1的个别报表层面，从吸收合并完成日（不是基准日）起将C的资产、负债和损益体现进来，此前C的资产、负债和损益不体现在B1的个别报表中。 chenyiwei的回复 B1的合并报表层面，按同一控制下合并原则调整前期比较数据。 在B的合并报表层面，A持有B1的20%权益作为少数股东权益列示。 吸收合并事项是A的合并报表范围内发生的事项，对A的合并报表最终合并结果无影响。 我理解就是将吸收合并的公司数字按同一控制下合并原则调整前期比较数据。

回答人：chenyiwei
合并报表层面可以这样理解。